【裁判字號】    97,抗,48
【裁判日期】    970425
【裁判案由】    本票裁定強制執行
【裁判全文】
臺灣臺南地方法院民事裁定                97年度抗字第48號
抗  告  人  乙○○
相  對  人  甲○○○
上列當事人間本票裁定准許強制執行事件，抗告人對於中華民國
96年2月14日本院97年度司票字第41號裁定提起抗告，本院裁定
如下：
    主  文
抗告駁回。
抗告程序費用新臺幣壹仟元由抗告人負擔。
    理  由
一、本件抗告意旨略以：票據上之權利，對匯票承兌人及本票發
    票人，自到期日起算；見票即付之本票，自發票日起三年間
    不行使，因時效而消滅。對支票發票人自發票日起算，一年
    間不行使，因時效而消滅；未載到期日者，視為見票即付，
    ，票據法第22條第1項、第24條第2項分別定有明文。本件相
    對人執有抗告人與訴外人蔡文弘共同簽發之系爭本票，其發
    票日係記載民國83年8月15日，未載到期日，依前揭規定，
    至86年8月15日即已罹於時效，依法抗告人不負票據付款義
    務。爰依法提出時效抗辯，聲請將原裁定廢棄，並駁回相對
    之聲請等語。
二、按執票人向本票發票人行使追索權時，得聲請法院裁定後強
    制執行，票據法第123條定有明文。又本票執票人依上開規
    定聲請法院裁定准許對發票人強制執行，係屬非訟事件，此
    項聲請之裁定，僅依非訟事件程序，就本票形式上之要件是
    否具備，以審查強制執行許可與否，並無確定實體上法律關
    係存否之效力，如發票人就票據債務之存否有爭執時，應由
    發票人提起確認之訴，以資解決，亦有最高法院56年台抗字
    第714號及57年台抗字第76號判例意旨可資參照。
三、經查，相對人主張其執有抗告人與訴外人蔡文弘共同簽發如
    附表所載之本票1紙，並免除作成拒絕證書，經提示未獲付
    款，依票據法第123條規定聲請裁定准許強制執行等情，業
    據提出與其所述相符之本票1紙為證，並經本院依形式上審
    核上開本票應記載事項均記載齊備，且無票據無效情形存在
    ，故原審依據相對人所提出之本票為形式上判斷，據以裁定
    准許強制執行，並無違誤。
四、至抗告人以上開本票已罹於時效之情，提起本件抗告，縱認
    屬實，亦屬實體上之爭執（最高法院83年度台抗字第227 號
    裁定意旨參照），依前揭最高法院裁判意旨，應由抗告人另
    行提起訴訟，以資解決，要非本件非訟程序所得審究，抗告
    人據以提起抗告，為無理由，應予駁回。
五、又按非訟事件，依法應由關係人負擔費用者，法院裁定命關
    係人負擔時，應一併確定其數額；非訟事件程序費用之負擔
    ，有相對人者，準用民事訴訟法有關訴訟費用之規定，分據
    非訟事件法第24條第1項及同法第21條第2項定有明文。本件
    抗告既經駁回，依上開規定，本院應予確定訴訟費用額。茲
    因抗告人提起本件抗告，除繳納抗告費1,000 元外，未有其
    餘訴訟費用之支出。是以，本件應由抗告人負擔之訴訟費用
    額確定為1,000元。
六、據上論結，本件抗告為無理由，依非訟事件法第55條、第46
    條、第21條第2項、第24條第1項，民事訴訟法第495條之1第
    1 項、第449條第1項、第95條、第78條，裁定如主文。
中    華    民    國    97    年    4     月    25    日
                  民事第一庭    法  官  陳淑卿
以上正本證明與原本無異。
如不服本裁定，僅得於收受本裁定正本送達後10日內，以適用法
規顯有錯誤為理由，向本院提出再抗告狀（須附繕本一份及繳納
再抗告裁判費新台幣1,000元），經本院許可後始可再抗告。
中    華    民    國    97    年    4     月    25    日
                                書記官  程欣怡
┌────────────────────────────────┐
│附表：                                        97年度抗字第48號  │
├──┬──────┬──────┬───┬──────┬────┤
│編號│發  票  日  │ 票面金額   │到期日│利息起算日  │票據號碼│
│    │            │（新台幣）  │      │            │        │
├──┼──────┼──────┼───┼──────┼────┤
│001 │83年8月15日 │5,000,000元 │未載  │83年8月15日 │152004  │
└──┴──────┴──────┴───┴──────┴────┘


司法院資訊處製作；財團法人民間司法改革基金會備份。
